【裁判字號】    90,交上訴,1037
【裁判日期】    900809
【裁判案由】    公共危險
【裁判全文】
臺灣高等法院臺中分院刑事判決                  九十年度交上訴字第一三七號
    上  訴  人
    即  被  告  乙○○
右上訴人因公共危險案件，不服臺灣臺中地方法院九十年度交訴字第三○號中華民國
九十年五月二日第一審判決（起訴案號：臺灣臺中地方法院檢察署九十年度偵字第三
七○三號），提起上訴，本院判決如左：
      主  文
原判決關於駕駛動力交通工具肇事，致人受傷而逃逸部分撤銷。
乙○○駕駛動力交通工具肇事，致人受傷而逃逸，處有期徒刑陸月，如易科罰金以
佰元折算壹日，緩刑貳年。
    事  實
一、乙○○於民國（民國）九十年二月十日十一時三十分許，駕駛其姊洪鳳嘉所有之
    車牌號碼ＨＷ─六０九一號自小客車，沿臺中縣龍井鄉○○街由東往西方向行駛
    ，於途經臺中縣龍井鄉○○街二一號前，本應注意車前狀況，隨時採取必要之
    安全措施用，且依當時天候、路況復無不能注意之情形，竟應注意，且能注意，
    而不注意，致撞及沿該藝術街由西往東方向對向行駛由甲○○駕駛車牌號碼Ｘ五
    ─二四九一號自小客車，使甲○○因而受有頭部外傷、左側動眼神經麻痺及骨盆
    骨折等傷害（過失傷部分業據撤回告訴，原審判決此部分公訴不受理確定），乙
    ○○明知駕駛肇事致人受傷後，竟未下車採取必要之救護措施，反而立即駕車加
    速逃逸，適經路人趙淑暖途經現場目擊肇事經過並當場記下車號，供警追查，嗣
    於同日十五時許，在臺中榮民總醫院前經警循線查獲乙○○。
二、案經甲○○之配偶戊○○訴由臺中縣警察局烏日分局報告臺灣臺中地方法院檢署
    檢察官偵查起訴。
    理  由
一、訊據被告乙○○矢口否認有何肇事逃逸之公共危險犯行，辯稱：伊自國小六年級
    起，即患有糖尿病，在肇事當時因血糖過低呈意識模糊的狀態，後來因為發現車
    子後照鏡破損，才回想起是否之前有撞到人，才又回到現場詢問，經鄰居告知剛
    才有發生車禍，即與朋友到醫院看望傷者，沒有逃逸的意思等語。經查，被告於
    前揭時地肇事後，並未停留現場反而加速逃逸等情，業據證人趙淑暖於警訊中證
    述明確。且右揭車禍致被害人甲○○受有頭部外傷、左側動眼神經麻痺及骨盆骨
    折等傷害等情，亦有診斷證明書一份在卷可佐，復有道路交通事故調查報告表一
    份在卷可憑。次查被告於檢察官偵查時即已坦承：當時知道有撞到人，因為很害
    怕，所以才把車子開走等語，（詳見偵查卷第二十八頁背面）。且查，駕駛汽車
    須隨時注意車前狀況，且車輛為精密機械化之動力交通工具，需要相當的注意力
    才能正確控制行駛，被告於肇事後，依其當時之意識尚足以駕車往市區方向行駛
    ，並至汽車修配場修車，花費新台幣七百五十元，且自承意識裡知道有撞到人等
    情（詳見偵查卷第六頁、第七頁），足見被告肇事當時意識尚屬清楚一節，應堪
    認定。又依被告所駕駛之前揭車輛於肇事後受損照片觀之，在駕駛座左前方的擋
    風玻璃有因肇事撞擊而破裂等情，有照片八張附卷可稽，顯見肇事時之衝擊力量
    非輕，而擋風玻璃既因肇事而破裂，坐在擋風玻璃正後方之駕駛人又豈有不知當
    時有肇事之情況，且肇事時之衝擊力量甚大，可能致人受傷之理。雖被告舉臺中
    榮民總醫院醫師丙○○出具證明書認被告因幼年型糖尿病，可能發生昏迷痙孿的
    狀況（詳見本院審理卷第二十七頁），而被告又辯稱：患有糖尿病，在肇事當時
    因血糖過低呈意識模糊的狀態等語，然本件車禍據證人即被告之同學楊隆曦於本
    院九十年六月二十日調查時證稱：「‧‧‧他（指被告）表情呆滯，他說他發生
    車禍，我們去看他的車子，我問他有沒有撞到人，他說他不清楚」等語（詳本院
    審理卷第二十頁）、另一證人即被告之同學王志瑋亦於本院調查時證稱：「約在
    一點左右他（指被告）打電話給我，他說好像有撞到東西，不知道撞到人或是其
    他東西」（詳本院審理卷第二十一頁），是被告於肇事當時顯已知悉有發生車禍
    撞及東西至明，是肇事當時被告並未陷於昏迷狀態應臻明確。再按被害人甲○○
    於本件車禍所受之傷害為頭部外傷、左側動眼神經麻痺及骨盆骨折等傷害，有甲
    ○○驗傷診斷書一份在卷可稽，參諸被告、甲○○車損狀況，車禍當時撞及力甚
    大，被告既已知悉有發生車禍至撞他物，自應立即下車查看，被告不此圖竟於車
    禍發生後逃逸，其有駕駛動力交通工具肇事，致人受傷而逃逸之犯行至明，從而
    被告於審理時否認犯行，顯係卸責之詞，不足採信，本案事證明確，被告犯行應
    堪認定，應依法論科。
二、核被告所為，係犯刑法第一百八十五條之四之駕駛動力交通工具肇事，致人受傷
    而逃逸罪。原審判決認被告罪證明確予以論罪科刑固非無見，惟被告乙○○駕駛
    動力交通工具肇事，僅致甲○○受傷而逃逸，並未致甲○○死亡，原審判決就駕
    駛動力交通工具肇事，致人受傷而逃逸部分於主文欄竟載為「乙○○駕駛動力交
    通工具肇事，致人『死』傷而逃逸」等語，顯與事實不符，尚有未洽。被告上訴
    否認有駕駛動力交通工具肇事，致人受傷而逃逸，指摘原審判決不當，雖無理由
    ，惟原審判決既有上開可議之處，自應由本院予以撤銷改判。爰審酌被告於肇事
    後已與被害人以新台幣九十萬元達成和解賠償損害，有臺中縣龍井調解委員會調
    解書影本一紙在卷可查，及犯罪所生危害、初於警訊及偵查中坦承犯行，及至審
    理時又否認犯罪之犯後態度等一切情狀，量處有期徒刑六月。又刑法第四十一條
    第一項規定已於九十年一月十日修正公布，並自九十年一月十二日起生效，被告
    行為後法律有變更，比較新舊法，依刑法第二條第一項前段，應適用對被告有利
    之修正後刑法第四十一條第一項前段之規定，爰併予諭知易科罰金之折算標準。
    另被告前未曾受任何有期徒刑以上刑之宣告，有臺灣高等法院被告全國前案紀錄
    表一紙附卷可憑，被告尚在就學，經此教訓，當知所自勉而無虞再犯，本院綜核
    各情，認上開有期徒刑之宣告，已足策其自新，所宣告之刑，以暫不執行為適當
    ，併依法諭知緩刑二年，用啟向上。
據上論斷，應依刑事訴訟法第三百六十九條第一項前段、第三百六十四條、第二百九
十九條第一項前段，刑法第二條第一項前段、第一百八十五條之四條、修正後第四十
一條第一項第七十四條第一款，罰金罰鍰提高標準條例第一條前段、第二項，判決如
主文。
本案經檢察官丁○○到庭執行職務。
中      華      民      國      九十     年       八      月    九      日
                                    臺灣高等法院臺中分院刑事第三庭
                                          審判長法  官  方  艤  駐
                                                法  官  劉  連  星
                                                法  官  胡  忠  文
右正本證明與原本無異。
如不服本判決應於收受送達後十日內向本院提出上訴書狀，其未述上訴之理由者並
得於提起上訴後十日內向本院補提理由書（均須按他造當事人之人數附繕本）。
                                                書記官  粘  銘  環
中      華      民      國      九十     年       八      月     九     日
附錄本案所犯法條全文
中華民國刑法第一百八十五條之四
駕駛動力交通工具肇事，致人死傷而逃逸者，處六月以上五年以下有期徒刑。
                                                                        Ｋ


司法院資訊處製作；財團法人民間司法改革基金會備份。
